【裁判字號】    89,交易,376
【裁判日期】    900731
【裁判案由】    過失傷害
【裁判全文】
臺灣板橋地方法院刑事判決                        八十九年度交易字第三七六號
    公  訴  人  臺灣板橋地方法院檢察署檢察官
    被      告  丁○○
右列被告因過失傷害案件，經檢察官提起公訴（八十九年度偵字第一○六五九號），
本院判決如左：
    主  文
丁○○從事業務之人，因業務上之過失傷害人，處有期徒刑貳月，如易科罰金，以參
佰元折算壹日。
    事  實
一、丁○○以駕駛貨車為業，為從事駕駛業務之人，其於民國八十九年三月二日十七
    時許，駕駛車牌號碼ＳＷ－二三二號曳引車，沿臺北縣板橋市○○路由北往南方
    向行駛，於行經臺北縣板橋新站建築工地時，違規行駛於內側車道，又其竟又欲
    由內側車道直接跨二車道右轉進入該工地入口時，本應注意汽車行駛至交岔路口
    ，轉彎車應讓直行車先行，而依當時情形，又無不能注意之情事，竟疏於注意右
    後方外側車道上，適有乙○○駕駛車牌號碼ＰＭＲ－機車六七六號，後座搭載丙○○，由北往往南同向直行超速行駛，且未注意車前狀況。丁○○因而於進入上
    開工地入口時，貿然由內側車道逕行橫跨二個車道行駛右轉欲駛入工地內，使陳
    精輝所駕駛之機車因避煞不及，撞及丁○○所駕駛之曳引車右前車輪，致乙○○
    受有左小腿巨大皮膚折裂傷合併肌肉斷裂之傷害；丙○○則受有頭部外傷、左肩
    及左小腿挫傷、左小腿撕裂傷、頸部挫傷等傷害。
二、案經被害人乙○○、丙○○告訴臺北縣警察局海山分局報請臺灣板橋地方法院檢
    察署檢察官偵查起訴。
    理  由
一、訊據被告丁○○對右開時、地車禍肇事，致告訴人乙○○、丙○○受傷之事實坦
    承不諱，惟辯稱：當時伊停在路口等工地內之車輛先行駛出，伊有閃示右轉方向
    燈警告，但因告訴人乙○○之車速過快，才會撞上其曳引車，伊固不否認有過失
    ，但告訴人乙○○超速部分，亦非無過失等語。經查：前揭犯罪事實，業據告訴
    人乙○○、丙○○指訴詳明，且有現場照片六禎、道路交通事故調查報告表一紙
    等在卷為據，而按汽車在雙向四車道行駛時，大型汽車除超越同一車道之前車或
    準備左轉彎外，均不得在內側車道行駛；變換車道時，應注意安全距離；又汽車
    行駛至交岔路口，轉彎車應讓直行車先行，道路交通安全規則第九十八條第一項
    第一款、第六款、第一百零二條第一項第一款分別定有明文。被告駕駛大型車輛
    ，違規行駛於內側車道在先，復未禮讓右後方外側車道上直行之告訴人機車先行
    ，逕自內側車道跨越二車道右轉，未保持安全間距使後方車輛足以應變，果致發
    生本件肇事事故，被告過失之情甚為明顯。雖由告訴人所受傷勢之嚴重，及由證
    人甲○○○○到庭證稱：乙○○在送醫時，曾陳述其於肇事前車速達時速五、六
    十公里等語（見本院九十年七月二十五日訊問筆錄），足認告訴人乙○○駕駛時
    ，不無超速、未注意被告曳引車之動態等疏失之處，然告訴人乙○○之過失有無
    ，於被告之行為是否出於過失並無影響。則本件被告過失行為既經認定明確，其
    復執告訴人之過失以圖卸免其所應負過失之刑責，自不足採。且本件肇事事故先
    後送請臺灣省臺北縣區車輛行車事故鑑定委員會鑑定，及臺灣省車輛行車事故鑑
    定委員會覆議，均認被告前揭駕駛行為為有過失，此有臺灣省臺北縣區車輛行車
    事故鑑定委員會北鑑字第九○○○七八號鑑定意見書、臺灣省車輛行車事故覆議
    鑑定委員會府覆議字第九○○八○七號覆議意見書附卷可參，更足論佐被告過失
    之事實。又本件告訴人乙○○、丙○○因被告之過失駕駛行為，分別受有左小腿
    巨大皮膚折裂傷合併肌肉斷裂之傷害；及受有頭部外傷、左肩及左小腿挫傷、左
    小腿撕裂傷、頸部挫傷等傷害，有亞東紀念醫院出具之診斷證明書二紙、臻興中
    醫醫院出具之診斷證明書、國泰綜合醫院出具之診斷證明書各一紙等在卷可稽，
    足證被告之過失行為與被害人所受受傷之間，具有相當因果關係。綜上事證，足
    認被告犯行明確，應依法論處。
二、核被告所為，係犯刑法第二百八十四條第二項前段之業務過失傷害罪。被告以一
    過失駕駛行為，同時傷害告訴人乙○○、丙○○之身體，係以一行為而觸犯二罪
    名，為同種之想像競合犯，應從一重之業務過失傷害罪處斷。爰審酌被告於肇事
    迄今又未賠償告訴人所受傷害，並衡以其犯罪所生危害，及其過失程度、犯罪後
    態度等一切情狀，量處如主文所示之刑。又刑法第四十一條業於九十年一月四日
    經立法院修正通過，並經總統於九十年一月十日公布，而於同年一月十二日生效
    施行，其修正條文為：「犯最重本刑為五年以下有期徒刑以下之刑之罪，而受六
    個月以下有期徒刑或拘役之宣告，因身體、教育、職業、家庭之關係或其他正當
    事由，執行顯有困難者，得以一元以上三元以下折算一日，易科罰金。但確因不
    執行所宣告之刑，難收矯正之效，或難以維持法秩序者，不在此限。」「併合處
    罰之數罪，均有前項情形，其應執行之刑逾六月者，亦同」，核與修正前刑法第
    四十一條相較，修正後條文顯較有利於被告，故本件除於宣告如主文所示之刑外
    ，並適用修正後刑法第四十一條第一項前段規定，諭知易科罰金之折算標準。
據上論斷，應依刑事訴訟法第二百九十九條第一項前段、刑法第二條第一項前段、第
二百八十四條第二項前段、第五十五條、第四十一條第一項前段，罰金罰鍰提高標準
條例第一條前段、第二條，判決如主文。
本案經檢察官李吉祥到庭執行職務。
中      華      民      國      九十      年      七    月    三十一    日
                                      臺灣板橋地方法院交通法庭
                                            法  官    林漢強
右正本證明與原本無異。
如不服本判決，應於判決送達後十日內向本院提出上訴狀 (應附繕本) 。
                                            書記官    黃大千
中      華      民      國      九十      年      七    月    三十一    日
附錄本案論罪科刑所用法條全文
刑法第二百八十四條
因過失傷害人者，處六月以下有期徒刑、拘役或五百元以下罰金，致重傷者，處一年
以下有期徒刑、拘役或五百元以下罰金。
從事業務之人，因業務上之過失傷害人者，處一年以下有期徒刑、拘役或一千元以下
罰金，致重傷者，處三年以下有期徒刑、拘役或二千元以下罰金。


司法院資訊處製作；財團法人民間司法改革基金會備份。
